臺灣雲林地方法院刑事判決　　　　　　　 99年度易字第731號
公　訴　人　臺灣雲林地方法院檢察署檢察官
被　　　告　郭文堂
上列被告因竊盜案件，經檢察官提起公訴（99年度偵字第2467號
），本院判決如下：
    主  文
郭文堂無罪。
    理  由
一、公訴意旨略以：被告郭文堂與真實姓名年籍不詳之成年男子
    （起訴書誤載為郭文堂）共同基於意圖為自己不法所有之犯
    意聯絡，於民國99年1 月3 日凌晨2 時30分許，共同搭乘車
    牌號碼6515- GF號之自用小客車（該車牌為張雪珍之失竊車
    牌），至臺南縣新營市○○里○○路○ 段58號之「六德中藥
    房」，以不詳工具破壞該處鐵捲門後，進入該處竊取人蔘15
    斤、人蔘鬚40斤、吧蔘10斤、海馬8 斤、韓人蔘10斤、鹿茸
    2 斤、冬蟲0.5 斤、茶葉20斤、洋蔘20斤、蛤蚧10對、現金
    新臺幣（下同）7000元、店章及私人印章數枚等物。因認被
    告涉犯刑法第321 條第1 項第1 、2 、3 款之加重竊盜罪嫌
    云云。
二、按「犯罪事實應依證據認定之，無證據不得認定犯罪事實」
    ；「不能證明被告犯罪者，應諭知無罪之判決」，刑事訴訟
    法第154 條第2 項、第301 條第1 項分別定有明文。次按告
    訴人之告訴，係以使被告受刑事訴追為目的，是其陳述是否
    與事實相符，仍應調查其他證據以資審認；事實之認定，應
    憑證據，如未能發現相當證據，或證據不足以證明，自不能
    以推測或擬制之方法，為裁判基礎；且認定犯罪事實所憑之
    證據，雖不以直接證據為限，間接證據亦包括在內，然而無
    論直接證據或間接證據，其為訴訟上之證明，須於通常一般
    之人均不致有所懷疑，而得確信其為真實之程度者，始得據
    為有罪之認定，倘其證明尚未達到此一程度，而有合理之懷
    疑存在而無從使事實審法院得有罪之確信時，即應由法院為
    諭知被告無罪之判決，此有最高法院52年度臺上字第1300號
    、40年度臺上字第86號、76年度臺上字第4986號判例意旨可
    資參照。末按刑事訴訟法第161 條已於91年2 月8 日修正公
    布，修正後同條第1 項規定：檢察官就被告犯罪事實，應負
    舉證責任，並指出證明之方法。因此，檢察官對於起訴之犯
    罪事實，應負提出證據及說服之實質舉證責任。倘其所提出
    之證據，不足為被告有罪之積極證明，或其闡明之證明方法
    ，無從說服法官以形成被告有罪之心證，基於無罪推定之原
    則，自應為被告無罪判決之諭知，亦有最高法院92年度臺上
    字第128 號判例意旨足參。
三、本件檢察官認定被告涉有上開罪嫌，無非係以：(一)、證人王
    秋林於警詢及偵查中之證述，證稱：郭文堂有1 輛白色的車
    ，但是不是監視器翻拍照片那輛車，伊不知道。郭文堂有於
    99年1 月10日找伊去他租屋處吃人蔘雞等語。(二)、證人廖慶
    山於警詢及偵查中之證述，證稱：監視器翻拍照片中的車，
    應該是郭文堂的車，因為跟他開的車子顏色、型式都一樣；
    監視器翻拍照片中戴帽子、口罩、穿外套的人有像郭文堂，
    衣服好像同一件。郭文堂搬家時有煮飯請伊及王秋林吃，當
    時麻油雞裏有人蔘，伊在郭文堂家裏有看到一罐透明玻璃瓶
    ，裏面裝不少人蔘，是整條的人蔘等語。(三)、證人莊舜斌於
    警詢及偵查中之證述，證稱：歹徒是破壞伊中藥行的前門，
    將前鐵門的支架撬開後，進入店內行竊，依據伊家對面監視
    器拍到的畫面，歹徒的車與郭文堂的車是同車型，且顏色及
    鋁圈都一樣等語。(四)、刑案現場照片及監視器翻拍照片共30
    張。待證事項：本件監視器翻拍照片中，頭戴鴨舌帽、口罩
    ，且穿著外套之男子，其身形與郭文堂相似，且所穿著之外
    套亦與郭文堂相似，又監視器翻拍照片中之白色自小客車，
    其車型、顏色、鋁圈均與郭文堂所使用車號1476-ZE 號自小
    客車之特徵相符，可證明被告涉有上開竊盜犯行之事實。(五)
    、臺南縣警察局新營分局（即合併後之臺南市警察局新營分
    局）99年9 月12日南縣營警偵字第0990024319號函及所附照
    片9 張。待證事項：證明被害人莊舜斌上開住處遭竊盜並破
    壞門鎖之情形，可證明被告涉有上開竊盜犯行之事實。為其
    認定被告上揭犯罪事實之依據。
四、訊之被告堅詞否認有上揭犯行，辯稱：伊未去過新營新進路
    2 段58號之「六德中藥房」偷東西，煮人蔘雞請王秋林、廖
    慶山吃是因為他們幫伊搬家，是去二林黃昏市場買的人蔘鬚
    ，伊家裡沒有大條人蔘，如果有的話，為何警方沒有搜到？
    又車號1476-ZE 號自小客車，是伊向綽號「阿偉」以13萬元
    買的，給了8 萬元，還欠5 萬元，沒錢給，所以他要牽回去
    ，伊不願易讓他牽回去，就將車藏在麥寮，直到被警方查獲
    ，伊沒有拆卸裝上其他車牌，伊不知該車前後螺絲4 顆為何
    均有拆卸新痕跡？伊未偷6515-GF 號車牌，亦未曾在上開之
    車裝上該車牌等語。
五、經查：
(一)、本件刑案現場照片及監視器翻拍照片共30張，僅能證明：本
    件監視器翻拍照片中，頭戴鴨舌帽、口罩，且穿著外套之男
    子，其身形與郭文堂相似，且所穿著之外套亦與郭文堂相似
    ，又監視器翻拍照片中之白色自小客車，其車型、顏色、鋁
    圈均與郭文堂所使用車號1476-ZE 號自小客車之特徵相符而
    已。本院為確認監視器錄影畫面所翻拍上開照片上之行為人
    及車輛是否即為被告及其使用之上開車輛？乃於100 年1 月
    17日審判期日時當庭勘驗監視器之錄影光碟，仍無法看出或
    確認畫面上之頭戴鴨舌帽、口罩，且穿著外套之男子及其使
    用之車輛即為被告本人及其使用之上開車輛，而只能認為畫
    面上該人之身形、所穿著之外套與被告相似，而該畫面上之
    車輛其車型、顏色、鋁圈均與郭文堂所使用車號1476-ZE 號
    自小客車之特徵相符而已，因人之身形、穿著之外套相似，
    及使用之車輛車型、顏色、鋁圈之特徵相符非絕無僅有之事
    ，自不能僅以此即認定上開竊盜犯行為被告以其所有之上開
    車輛所為，況本件至今並未自被告處查獲當日行竊時所使用
    偷竊而來之6515-GF 號車牌。另本院勘驗所得尚不能確認之
    事，自不能依證人王秋林、廖慶山、莊舜斌認為相似或相同
    之意見為被告犯罪之證據，且觀其所證，皆未斷然認定監視
    器錄影畫面所翻拍上開照片上之行為人及車輛即為被告及其
    所使用之上開車輛。
(二)、證人王秋林、廖慶山於警詢及偵查中雖分別證稱：郭文堂有
    於99年1 月10日找王秋林去郭文堂租屋處吃人蔘雞及郭文堂
    搬家時有煮飯請廖慶山及王秋林吃，當時麻油雞裏有人蔘，
    廖慶山在郭文堂家裏有看到一罐透明玻璃瓶，裏面裝不少人
    蔘，是整條的人蔘等語。惟麻油雞裏放人蔘與人蔘雞已有不
    同，參以被告所供，應係人蔘雞較合理，且證人王秋林係證
    稱：沒有看到被告租屋處有很多或20條大條的人蔘，郭文堂
    是去買人蔘鬚來燉人蔘雞等語（詳99年度偵字第2467號偵查
    卷第41頁）；而證人廖慶山卻證稱：麻油雞裏有人蔘，郭文
    堂租屋處有其他人蔘用透明的瓶子裝著，放在電視旁邊，有
    一罐，裏面有不少人蔘，但有幾根不知道，伊跟警察說有一
    盒，警察說差不多20根，是整條的人蔘，不是人蔘鬚等語（
    詳同上偵卷第48頁、第49頁），其二人所述核不相符，則何
    人所述為真？已難確認，況證人廖慶山之證述若與事實相符
    ，則何以事發幾天後（從99年1 月10日吃人蔘雞之時起算）
    被告及王秋林、廖慶山被破獲時，無法自被告租屋處起出上
    開人蔘及被害人莊舜斌其他藥材之贓物？足證證人廖慶山上
    開證詞是否與事實相符，非無疑問，自不能遽採為被告上揭
    犯罪之證據。
(三)、另證人即被害人莊舜斌之上開證述及臺南縣警察局新營分局
    （即合併後之臺南市警察局新營分局）99年9 月12日南縣營
    警偵字第0990024319號函及所附照片9 張，僅能證明被害人
    莊舜斌上開住處遭竊盜並破壞門鎖之情形，尚不能證明上揭
    犯行係被告所犯。
(四)、綜上，檢察官所提出之所有證據，均無從使本院得被告有罪
    之確信。
六、依上論結，本件被告上開所辯，既非全不可信，而檢察官認
    被告涉有上開竊盜罪嫌所舉之全部證據，亦無法證明被告確
    實涉及檢察官所指之上揭犯行，復不能使本院得被告有罪之
    確實心證，本院自應為被告無罪判決之諭知。
據上論斷，依刑事訴訟法第301 條第1 項前段，判決如主文。
本案經檢察官江柏青到庭執行職務。
中    華    民    國   100    年    1     月    31    日
                  刑事第五庭  法  官  張文俊
以上正本證明與原本無異。
如不服本判決，應於收受送達後10日內，向本院提出上訴書狀，
並應敘述具體理由；其未敘述上訴理由者，應於上訴期間屆滿後
20日內，向本院補提理由書（均須按他造當事人之人數附繕本）
，「切勿逕送上級法院」。告訴人或被害人如對於本判決不服者
，應具備理由請求檢察官上訴，其上訴期間之計算係以檢察官收
受判決正本之日期為準。
                              書記官  金雅芳
中    華    民    國  100     年    1     月    31    日